臺灣臺北地方法院簡易民事判決
111年度北簡字第5299號
原      告  郭庭禎
被      告  林友彥
訴訟代理人  蕭蕙芳
上列當事人間請求修復漏水等事件，本院於民國111年5月31日言
詞辯論終結，判決如下︰
    主      文
原告之訴駁回。
訴訟費用新臺幣壹仟伍佰伍拾元由原告負擔。 
    事實及理由
一、按因侵權行為涉訟者，得由行為地之法院管轄，民事訴訟法
    第15條第1項定有明文。查本件侵權行為地在臺北市○○區○○○
    路0段000號處，本院自有管轄權。
二、訴狀送達後，原告不得將原訴變更或追加他訴，但擴張或減
    縮應受判決事項之聲明者，不在此限；簡易訴訟程序，除本
    章別有規定外，仍適用第一章通常訴訟程序之規定，民事訴
    訟法第255條第1項第3款、第436條第2項分別定有明文。本
    件原告訴之聲明第2項原請求：「被告應給付原告新臺幣（
    下同）100,000元，及自起訴狀繕本送達翌日起至清償日止
    ，按年息5%計算之利息」（見本院卷第9頁），嗣於民國111
    年5月31日本院審理時變更請求為：「被告應給付原告50,00
    0元，及自起訴狀繕本送達翌日起至清償日止，按年息5%計
    算之利息」（見本院卷第74頁）。核原告前揭變更，屬減縮
    應受判決事項之聲明，依上開規定，於法相符，應予准許。
三、原告主張：原告所有門牌號碼臺北市○○區○○○路0段000號4樓
    房屋於110年臥室天花板發霉漏水，多次與被告即門牌號碼
    臺北市○○區○○○路0段000號5樓房屋所有權人電話溝通，被告
    皆置之不理，爰起訴請求被告修復漏水及賠償精神損害、燈
    具損壞等語。並聲明：㈠被告應將原告所有門牌號碼臺北市○
    ○區○○○路0段000號4樓房屋之臥室天花板，修復至不漏水的
    狀態；㈡被告應給付原告50,000元，及自起訴狀繕本送達翌
    日起至清償日止，按年息5%計算之利息。
四、被告則以：否認原告前揭房屋臥室天花板漏水係由被告所造
    成，漏水原因可能因為建物近50年老舊所造成，期間歷經地
    震、水電線自然耗損等不一而足。被告於莫名挨告後，前往
    建物頂樓陽台查看，發現頂樓屋頂有部分漏水孔被堵塞而不
    流通，致建物女兒牆及窗戶部分均有水痕，均可證並非被告
    造成原告房屋漏水。實則原告自行裝修時，未申請許可，擅
    自拆除隔戶牆，影響結構安全，導致漏水是其主因，與被告
    無涉等語，做為答辯。並聲明：原告之訴駁回。
五、得心證之理由：　　
　㈠原告為門牌號碼臺北市○○區○○○路0段000號4樓房屋（下稱原
    告房屋）所有權人，被告則為門牌號碼臺北市○○區○○○路0段
    000號5樓房屋所有權人，兩造之建物係屬5層建物等情，有
    臺北市古亭地政事務所111年3月2日北市古地籍字第1117001
    922號函附建物登記第一類謄本在卷可稽（見本院卷第35頁
    至第39頁），並為兩造所不爭執（見本院卷第75頁），可信
    為真正。
  ㈡按因故意或過失，不法侵害他人權利者，負損害賠償責任；
    不法侵害他人之身體、健康、名譽、自由、信用、隱私、貞
    操，或不法侵害其他人格法益而情節重大者，被害人雖非財
    產上之損害，亦得請求賠償相當之金額，民法第184條第1項
    前段、第195條第1項前段分別定有明文。次按侵權行為損害
    賠償責任之成立，須行為人之行為具備歸責性、違法性，並
    不法行為與損害間有因果關係，始能成立（最高法院109年
    度台上字第754號判決意旨參照）；損害賠償之債，以有損
    害之發生及有責任原因之事實，並二者之間，有相當因果關
    係為成立要件（最高法院108年度台上字第2180號、107年度
    台上字第2437號判決意旨參照）。主張侵權行為損害賠償請
    求權之人，對於侵權行為之成立要件應負舉證責任（最高法
    院108年度台上字第1990號、103年度台上字第434號、100年
    度台上字第328號判決意旨參照）。當事人主張有利於己之
    事實者，就其事實有舉證之責任，但法律別有規定，或依其
    情形顯失公平者，不在此限，民事訴訟法第277條定有明文
    ；民事訴訟如係由原告主張權利者，應先由原告負舉證之責
    ，若原告先不能舉證，以證實自己主張之事實為真實，則被
    告就其抗辯事實即令不能舉證，或其所舉證據尚有疵累，亦
    應駁回原告之請求（最高法院110年度台上字第1096號、109
    年度台上字第123號、108年度台上字第129號判決意旨參照
    ）。民事訴訟負舉證責任之一方，不能提出使法院就應證事
    實形成確切之心證時，即應對其未就利己事實盡舉證責任一
    事，承擔不利益之結果（最高法院107年度台上字第2077號
    判決意旨參照）。又民事訴訟採處分權主義，凡當事人所未
    聲明之利益，不得歸之於當事人，所未主張之事實不得斟酌
    之；法院應受原告訴之聲明拘束，不得就當事人未聲明之事
    項為判決，此觀民事訴訟法第388條之規定自明（最高法院1
    10年度台上字第1938號判決意旨參照）。民事訴訟法就兩造
    攻防事實及證據之提出，採當事人提出主義，凡當事人所未
    提出之事實及證據，法院原則上不得斟酌之（最高法院110
    年度台上字第2054號、109年度台上字第2516號判決意旨參
    照）。民事訴訟上所謂辯論主義，係指裁判上關於事實上之
    主張及聲明之證據，應由當事人為之，倘法院依當事人主張
    之事實及聲明之證據，本於調查證據之結果確定事實，並以
    之作為適用法律之基礎，即無認作主張或違反辯論主義可言
    （最高法院109年度台上字第347號判決意旨參照）。
　㈢本件原告主張原告房屋於110年臥室天花板發霉漏水，多次與
    被告電話溝通，被告皆置之不理，爰起訴請求被告修復漏水
    及賠償精神損害、燈具損壞等語（見本院卷第9頁），惟為
    被告否認，並以前揭情詞置辯（見本院卷第58頁至第59頁）
    。經查，原告就其主張之事實，提出照片2紙為憑（見本院
    卷第13頁、第15頁），固堪以證明原告房屋確有其主張之發
    霉漏水情事，惟就原告房屋漏水原因是否為被告之行為所導
    致，及被告行為是否具備歸責性、違法性，暨該不法行為與
    原告所受之損害間具有相當因果關係等情，並無任何證據可
    資證明，此外，原告於審理時，經本院闡明曉諭民事訴訟法
    第277條前段有關當事人主張有利於己之事實者，就其事實
    有舉證責任之規定後，已陳稱了解等語（見本院卷第76頁）
    ，復未就被告具備侵權行為之成立要件等節，舉證證明之，
    以實其說，是依前開說明及舉證責任分配原則，原告起訴請
    求被告修復漏水及賠償精神損害、燈具損壞云云，即屬無據
    ，於法未合，不應准許。
六、綜上所述，原告請求：㈠被告應將原告所有門牌號碼臺北市○
    ○區○○○路0段000號4樓房屋之臥室天花板，修復至不漏水的
    狀態；㈡被告應給付原告50,000元，及自起訴狀繕本送達翌
    日起至清償日止，按年息5%計算之利息，為無理由，應予駁
    回。
七、本件事證已臻明確，兩造其餘攻擊防禦及證據方法，於本判
    決結果不生影響，爰不一一論述，併此說明。
八、訴訟費用負擔之依據：民事訴訟法第78條。本件訴訟費用額
    ，依後附計算書確定如主文所示金額。
中　　華　　民　　國　　111 　年　　6 　　月　　21　　日
                  臺北簡易庭    法  官  詹慶堂
計算書
項　　　　目             金 　額（新臺幣）　　   備註
第一審裁判費　　　       1,550元
合　　　　計　　　       1,550元
上列正本係照原本作成。
如不服本判決，應於判決送達後20日內向本院提出上訴狀（須按
他造當事人之人數附繕本）。如委任律師提起上訴者，應一併繳
納上訴審裁判費。
中　　華　　民　　國　　111 　年　　6 　　月　　21　　日
                                書記官  馬正道